【裁判字號】    89,上易,2401
【裁判日期】    890602
【裁判案由】    毒品危害防制條例
【裁判全文】
臺灣高等法院刑事判決                          八十九年度上易字第二四一號
    上  訴  人  臺灣新竹地方法院檢察署檢察官
    被      告  甲○○
右上訴人因被告違反毒品危害防制條例案件，不服台灣灣新竹地方法院，八十九年度
易字第五五一號，中華民國八十九年六月二日第一審判決（起訴案號：臺灣新竹地方
法院檢察署八十九年度毒偵字第四七號）提起上訴，本院判決如左：
    主  文
    理  由
一、公訴意旨略以：被告甲○○前於毒品危害防制條例公布施行前，曾因施用第二級
    毒品安非他命，經台灣新竹地方法院以八十七年度訴字第二○一號裁定送觀察、
    勒戒後，認無繼續施用毒品之傾向，業經台灣新竹地方法院於八十七年九月二十
    九日以八十七年度訴字第二０一號判決免刑，並於同年十月十九日確定。嗣被告
    甲○○又於五年內基於概括之犯意，自民國八十七年十月初某日起至同年月十二
    日止，連續在其位於新竹縣竹北市○○里○○○鄰縣○○○○街十三巷二號之住
    所，施用第二級毒品安非他命，經台灣新竹地方法院以八十七年度毒聲字第八二
    ０號裁定送觀察、勒戒後，認有繼續施用毒品傾向，再經台灣新竹地方法院以八
    十七年度毒聲字第一０三０號裁定強制戒治，嗣於八十八年七月五日以八十八年
    度毒聲字第一二七七號裁定停止戒治交付保護管束。詎被告於保護管束期間猶不
    知悔改，竟又另行起意，連續自八十八年十月十八日在台灣新竹地方法院檢察署
    觀護人室採尿前九十六小時內某時，在不詳處所，施用第二級毒品安非他命，同
    年十二月二十三日起至二十七日晚間八時，在其前開住所房間內，施用第二級毒
    品安非他命，嗣於八十八年十二月二十八日九十三十分許，在前開住所為警查獲
    ，並扣得其持有之第二級毒品安非他命毛重一公克、玻璃製吸食器一組。
二、按犯毒品危害防制條例第十條施用毒品之罪者，檢察官應先將被告送勒戒處所觀
    察、勒戒，經觀察、勒戒後，無繼續施用毒品傾向者，應由檢察官為不起訴處分
    ，有繼續施用毒品之傾向者，由檢察官聲請法院裁定令入戒治處所施以強制戒治
    ，依前開規定為不起訴處分後，五年內再犯施用毒品之罪，經觀察、勒戒後，認
    有繼續施用毒品之傾向或三犯以上者，不適用前開規定，但應由檢察官聲請法院
    裁定令入戒治處所施以強制戒治。強制戒治違反保護管束應遵守事項情節重大者
    ，得撤銷保護管束，仍應予強制戒治。毒品危害防制條例第二十條定有明文。
三、本件原審判決以被告甲○○係在停止強制戒治付保護管束期間再行施用第二級毒
    品，僅可依上開條例第二十條第四項撤銷停止戒治，不得再行起訴，而認檢察官
    之起訴程序違背規定，諭知不受理判決，固非無見。惟查毒品危害防制條例之立
    法目的，故有視行為人為類似病患之人，而對之施以觀察、勒戒、強制戒治等處
    分，惟施用毒品之行為，仍為一犯罪行為，同條例第十條之刑罰處罰規定可知，
    故仍應有刑法總則及基本概念之適用。又同條例第二十條第二項之規定，僅表示
    若於行為人經不起訴處分或不付審理之裁定後，五年內再犯第十條之罪，而經觀
    察、勒戒後有繼續施用毒品之傾向或三犯者，不適用前項不起訴或不付審理之規
    定，即除行為人乃一犯施用毒品之情形外，行為人再次施用毒品之行為，仍應依
    一般刑事案件，進入審判程序，而依法就其施用行為給予一適當之處罰。本件被
    告甲○○於免刑判決後，五年內再犯，經新竹地方法院裁定觀察、勒戒後仍有繼
    續施用毒品傾向，業經台灣新竹地方法院檢察署檢察官起訴，並經台灣新竹地方
    法院判處有期徒刑五月確定在案，因戒治所認無繼續戒治之必要而由新竹地方法
    院裁定停止強制戒治付保護管束出所，惟其出所後復再犯施用毒品之犯行，除同
    時符合毒品危害防制條例第二十條第四項之撤銷事由，亦同時為一犯罪行為，然
    因該行為不符合同條例第二十條第一項可為不起訴處分或不付審理之規定，是即
    應回歸刑法一般概念，使之進入審判程序而適用同條例第十條規定，同因其此次
    施用毒品之犯意，與前揭受判決確定之連續犯行，已因判決確定之效力，而將其
    連續施用毒品之概括犯意所切斷，且被告亦經戒治所評斷無繼續戒治之必要，是
    其後施用毒品之犯行，非之前確定判決效力所及，應可視為另行起意，而應為另
    一刑罰處罰，至因其前揭強制戒治處分尚未執行完畢，故就類似保安處分之強制
    戒治無再向法院申請之實益，仍可繼續前強制戒治之執行。況同條例中並未規定
    ，須行為人受強制戒治或觀察、勒戒處分執行完畢後，始可就其另犯之施用毒品
    犯行加以處罰，『一犯』、『再犯』、『三犯』等，乃同條例所專門規定用以區
    分行為人之施用毒品行為是否例外不須進入刑事程序，是否須經觀察、勒戒程序
    ，非專門規定須成就之起訴程序條件，亦未規定，在被告一犯後，三犯前，就二
    犯之保安處分其間僅可有一刑事判決處分被告之施用毒品犯行。似尚難因其前之
    強制處分未執行完畢即認被告於停止強制戒治出所處罰其施用毒品之犯行，不符
    合可處罰之程序要件。本件被告強制戒治部分因戒治執行滿三個月，戒治所認無
    繼續戒治必要，臺灣新竹地方法院依檢察官聲請，於八十八年七月五日以八十八
    年度毒聲字第一二七七號裁定停止戒治，所餘戒治期間，付保護管束，被告竟在
    停止戒治付保護管束，另行起意，連續施用第二級毒品，顯已違反保護管束應遵
    守事項情節重大，除依法得撤銷保護管束，仍施予強制戒治外，同時亦觸犯毒品
    危害防制條例第十條第二項施用第二級毒品之規定，觀諸上開條例第二十條亦無
    不得再為起訴之特別規定，則公訴人提起公訴，程序並無違背規定，原判決諭知
    不受理，尚有誤會，檢察官上訴意旨，執此指摘原判決不當，請求撤銷改判，為
    有理由，自應由本院將原判決撤銷，發回原審法院更為適當之裁判，並不經言詞
    辯論為之。
據上論斷，應依刑事訴訟法第三百六十九條第一項但書、第三百七十二條，判決如主
文。
本案經檢察官呂光華到庭執行職務。
中    華    民    國    八十九    年                月                  日
                              臺灣高等法院刑事第二十五庭
                                  審判長法  官
                                        法  官
                                        法  官
得上訴
不得上訴
附錄：本判決論罪科刑法條全文


司法院資訊處製作；財團法人民間司法改革基金會備份。
